臺灣屏東地方法院民事裁定　　　　　 100年度消債抗字第11號
抗　告　人　聯邦商業銀行股份有限公司
法定代理人　李憲章
代　理　人　陳麗智
相　對　人
即債務人　　許馨月
上列當事人間因消費者債務清理條例更生事件，抗告人對於民國
100 年4 月28日本院100 年度事聲字第20號裁定提起抗告，本院
裁定如下：
    主  文
抗告駁回。
抗告程序費用新臺幣壹仟元由抗告人負擔。
    理  由
一、按債務人有薪資、執行業務所得或其他固定收入，法院認更
    生方案之條件公允者，得不經債權人會議可決，逕依債務人
    之聲請或依職權以裁定認可更生方案，消費者債務清理條例
    第64條第1 項定有明文。
二、抗告意旨略以：本院以99年度司執消債更字第22號裁定認可
    相對人所提之更生方案，相對人清償成數僅12.92 ％，履行
    完畢後即得免除其餘債務，伊銀行將損失逾8 成之債權，該
    更生方案難謂為公允。且認可更生方案之裁定固以相對人從
    事保險招攬業務，於民國96年至98年之所得分別為新臺幣（
    下同）35萬3,253 元、19萬8,865 元、10萬3,346 元，平均
    每月所得1 萬8,207 元，加計社會補助金7,800 元，認為相
    對人每月可支配所得為2 萬6,000 元，惟相對人之所得已逐
    年降低，尤其98年之平均月所得僅8,612 元，縱加計社會補
    助金7,800 元，每月可支配所得亦僅1 萬6,412 元，相對人
    每月實際所得並未達2 萬6,000 元，而相對人及其受扶養權
    利人之必要生活費用經原裁定審認即達2 萬2,829 元，如此
    一來，相對人所提之更生方案並無履行之可能，依法不應認
    可其更生方案。退步而言，縱認相對人每月可支配所得達2
    萬6,000 元，扣除相對人及其受扶養權利人之必要生活費用
    2 萬2,829 元後，尚餘3,171 元可供清償，然相對人卻僅願
    每月清償2,003 元，難謂已盡力償還債務，不應逕以裁定認
    可更生方案，爰依法提起抗告，求為廢棄原裁定等語。
三、本件抗告人雖稱債務人所提更生方案，每月清償金額及清償
    成數過低且無履行可能云云，惟消費者債務清理條例之立法
    意旨係為使債務人清理債務，以調整其與債權人及其他利害
    關係人之權利義務關係，保障債權人之公平受償，謀求消費
    者經濟生活之更生及社會經濟之健全發展，此觀該條例第1
    條規定自明，是每個債務人收入及支出之經濟生活狀況並不
    相同，既為謀求債務人經濟生活之更生，若不考量債務人之
    清償能力，硬性要求債務人之清償成數，則債務人如何更生
    ？經查，相對人係保險業務員，其所得有賴業績優劣而定，
    固未如受薪族般穩定，惟其執行業務賺取佣金，仍係有一定
    收入之人。據債務人於本院訊問時稱：現於永旭及台名保險
    經紀人公司擔任業務員，每月收入除招攬業務佣金外，尚有
    低收入戶之政府補助，可達2 萬4,400 元，雖要負擔3 名未
    成年子女之扶養費及房租，但伊可以按更生方案還款等語（
    本院卷第19-20 頁），可見相對人已受社會救助，其清償債
    務之能力自屬偏低。又更生方案既係債務人盱衡經濟狀況，
    衡量清償能力後而提出，有無履行可能，債務人自然知之甚
    詳，抗告人雖認為債務人每月所得未達2 萬6,000 元，而認
    為債務人無履行更生方案之可能，惟承前所述，債務人係保
    險業務員，所得未如受薪族般穩定，收入高低取決於業績優
    劣，其已明確表示可清償每月2,003 元，長達8 年之更生方
    案，該還款條件縱屬嚴苛，而須盡力撙節開支始能履行，亦
    係債務人衡量自身之清償能力所為，並非履行不可能，否則
    ，債務人如何謀求經濟生活之更生？是以，原裁定審酌債務
    人從事工作之收入性質及須負擔3 名未成年子女之扶養費及
    房租之事實，估算債務人之清償能力，認為其所提更生方案
    公允、適當，且查無應不予認可更生方案之情事，駁回抗告
    人之聲明異議，於法並無違誤。從而，抗告人猶執前詞指摘
    原裁定為不當，求予廢棄，為無理由，應予駁回。
四、據上論結，本件抗告為無理由，依消費者債務清理條例第15
    條，民事訴訟法第495 條之1 第1 項、第449 條第1 項、第
    95 條、第78條，裁定如主文。
中    華    民    國   100    年    10    月    28    日
                    民事第二庭  審判長法  官  春生
                                      法  官  蔡嘉裕
                                      法  官  陳威宏
正本係照原本作成。
如對本裁定再抗告，須於裁定送達後10日內向本院提出再抗告狀
，同時表明再抗告理由，再抗告理由須以適用法規顯有錯誤為限
，並應委任律師為訴訟代理人（另須附繕本1 份及繳納再抗告裁
判費新臺幣1,000 元）。
中    華    民    國   100    年    10    月    31    日
                                      書記官  陳勃諺